臺灣臺中地方法院刑事判決
111年度交簡上字第129號
上  訴  人  臺灣臺中地方檢察署檢察官
被      告  林明旺



上列上訴人因被告公共危險案件，不服本院中華民國111年2月14
日所為之111年度交簡字第90號第一審簡易判決（起訴案號：111
年度速偵字第67號），提起上訴，本院管轄之第二審合議庭認為
不宜以簡易判決處刑，改依通常程序審理，並自為第一審判決如
下：
    主    文
原判決撤銷。
林明旺駕駛動力交通工具而吐氣所含酒精濃度達每公升零點二五
毫克以上，累犯，處有期徒刑拾壹月。
    犯罪事實
一、林明旺於民國110年12月26日晚間10時許，在臺中市后里區
    之娜嚕灣KTV，飲用啤酒後，竟不顧大眾通行之安全，基於酒
    後駕駛動力交通工具之犯意，於同日晚間10時40分許，自該
    處騎乘車牌號碼000-000號普通重型機車離去。嗣於同日晚
    間10時50分許，行經臺中市后里區成功路與成功路158巷交
    岔路口時，因不依規定駛入來車道而為警攔查，發現其全身
    酒氣，遂對其施以吐氣酒精濃度測試，於同日晚間11時9分
    許，測得其吐氣所含酒精濃度達每公升0.40毫克，而查悉上
    情。
二、案經臺中市政府警察局大甲分局報告臺灣臺中地方檢察署檢
    察官偵查後提起公訴。
    理    由
一、證據能力部分：
　　本判決以下所引用之非供述證據，均與本案事實具有關聯性
    ，且查無事證足認係實施刑事訴訟程序公務員違背法定程序
    所取得，亦無顯不可信之情況，且各該證據均經本院於審判
    期日依法進行證據之調查，上開證據資料均有證據能力。
二、上開犯罪事實，業據被告林明旺於警詢、偵訊及本院審理程
    序中坦承不諱（見速偵卷第19至22頁、第59至60頁、本院簡
    上卷第80頁），並有員警職務報告、臺中市政府警察局道路
    交通事故當事人酒精測定紀錄表各1份及臺中市政府警察局
    舉發違反道路交通管理事件通知單3份（見速偵卷第17、27
    、29、31頁）在卷可稽，足認被告之任意性自白應與事實相
    符，堪以採信。從而。本案事證明確，被告上開犯行堪以認
    定，應依法論科。
三、論罪科刑：
　㈠新舊法比較：
　　按行為後法律有變更者，適用行為時之法律，但行為後之法
    律有利於行為人者，適用最有利於行為人之法律，刑法第2
    條第1項定有明文。查被告行為後，刑法第185條之3業於111
    年1月28日經總統以華總一義字第11100012101號令修正公布
    ，並自同年月30日生效。修正前刑法第185條之3第1項規定
    ：「駕駛動力交通工具而有下列情形之一者，處二年以下有
    期徒刑，得併科二十萬元以下罰金：一、吐氣所含酒精濃度
    達每公升零點二五毫克或血液中酒精濃度達百分之零點零五
    以上。二、有前款以外之其他情事足認服用酒類或其他相類
    之物，致不能安全駕駛。三、服用毒品、麻醉藥品或其他相
    類之物，致不能安全駕駛。」修正後刑法第185條之3第1項
    則規定：「駕駛動力交通工具而有下列情形之一者，處三年
    以下有期徒刑，得併科三十萬元以下罰金：一、吐氣所含酒
    精濃度達每公升零點二五毫克或血液中酒精濃度達百分之零
    點零五以上。二、有前款以外之其他情事足認服用酒類或其
    他相類之物，致不能安全駕駛。三、服用毒品、麻醉藥品或
    其他相類之物，致不能安全駕駛。」經比較新舊法結果，修
    正後刑法第185條之3第1項已提高法定刑上限為3年以下有期
    徒刑，罰金刑亦提高為30萬元以下，故修正後之新法並未較
    有利於被告，是依刑法第2條第1項前段之規定，本案應適用
    修正前刑法第185條之3第1項第1之規定論處。
  ㈡核被告所為，係犯修正前刑法第185條之3第1項第1款駕駛動
    力交通工具而吐氣所含酒精濃度達每公升0.25毫克以上之罪
    。
  ㈢又被告於108年間，因公共危險案件，經本院以108年度交易
    字第926號判決判處有期徒刑8月確定，於109年6月30日徒刑
    執行完畢出監等情，有臺灣高等法院被告前案紀錄表在卷可
    稽。其於受上開有期徒刑執行完畢後，5年以內故意再犯本
    件有期徒刑以上之罪，為累犯。而本案檢察官已於起訴書及
    上訴理由書中敘明被告構成累犯之前案記錄，並有被告全國
    刑事紀錄表、上開案件確定判決文件等相關執行資料在卷可
    稽，且公訴檢察官亦當庭表示量刑部分請審酌被告構成累犯
    之前科記錄，應予加重其刑等語（見本院簡上卷第81頁），
    本院審酌被告前案所犯核與本案罪質、罪名均屬相同，足見
    其非一時失慮、偶然之犯罪，甚且相同類型之犯罪，一犯再
    犯，足徵行為人有其特別惡性，且對刑罰之反應力顯然薄弱
    ，衡量被告於本案之犯罪情節及所侵害之法益，並無應量處
    最低法定刑，否則有違罪刑相當原則，暨有因無法適用刑法
    第59條酌量減輕其刑之規定，致其人身自由遭受過苛侵害之
    情形，自無司法院大法官會議釋字第775號解釋之適用，爰
    依刑法第47條第1項規定加重其刑。
四、撤銷原判之原因及自為判決之理由：
  ㈠檢察官上訴意旨略以：原審未審酌被告林明旺前有多次酒後
    駕車犯行，嚴重影響公共安全，且迭經法院判刑確定，復經
    執行完畢，仍不知悔悟，再犯本案公共危險案件，足認被告
    並未從中獲取教訓，且原審既認被告累犯，並依法加重其刑
    ，竟僅量處較前次（即本院108交易字第926號判決判處被告
    有期徒刑8月確定）更輕之刑度，易科罰金之標準亦僅為以
    新臺幣1千元折算1日，顯然有違比例原則，輕重失衡，難達
    刑罰教育之功能，請求撤銷原判決，另為適當之判決等語。
  ㈡原審認被告罪證明確而予以論罪科刑，固非無見。惟按刑之
    量定，為求個案裁判之妥當性，法律賦予法院裁量之權，於
    科刑時則應審酌刑法第57條所列各款情狀，分別情節，為被
    告量刑輕重之標準。量刑之輕重，雖屬事實審法院得依職權
    自由裁量之事項，然仍應受比例原則及公平原則之限制，否
    則其判決即非適法。刑事審判旨在實現刑罰權分配的正義，
    故法院對有罪被告之科刑，應符合罪刑相當之原則，使輕重
    得宜，罰當其罪，以契合社會之法律感情。經查，本案被告
    除上開論以累犯之前案紀錄外，尚有：⑴於104年間，因公共
    危險案件，經本院以105年度沙交簡字第985號判決判處有期
    徒刑2月確定；⑵又於105年間，再犯公共危險案件，經本院
    以105年度沙交簡字第637號判決判處有期徒刑3月，併科罰
    金新臺幣2萬元確定；前開二案經本院以105年度聲字第4759
    號裁定定應執行有期徒刑5月確定，於106年1月16日易科罰
    金執行完畢；⑶復於107年間，因公共危險案件，經本院以10
    7年度交簡字第194號判決判處有期徒刑5月確定，於107年6
    月27日易科罰金執行完畢；⑷另於110年間，因公共危險案件
    ，經本院以110年度交易字第1883號判決判處有期徒刑10月
    確定，有臺灣高等法院被告前案紀錄表1份在卷可憑。連同
    本案在內，已有6次酒後駕駛動力交通工具之犯行，然被告
    屢次違犯公共危險罪，其量刑已逐次加重仍未收效，而原審
    於111年2月14日判決時，未及審酌被告上開⑷所示之酒駕犯
    行係於110年12月6日所為，僅20日之後即又再為本案酒後駕
    駛之犯行，亦未能慮及前案之判決結果，致無法妥適斟酌被
    告之前科素行，且原審判決量處被告有期徒刑6月，併科罰
    金新臺幣8萬元之刑度，乃屬得易科罰金之刑度，猶較被告
    構成累犯之前案判決所量處之有期徒刑8月更加輕微，顯然
    難以完整評價被告於本案所現惡性，亦未能使被告知所警惕
    ，原審未予詳酌上情，對被告仍量處得易科罰金之刑度，其
    量刑洵屬過輕，實不足生警惕之效，有違罪刑相當原則。從
    而，檢察官前開上訴稱原審量刑過輕等語，為有理由，自應
    由本院予以撤銷改判。
  ㈢爰以行為人之責任為基礎，審酌被告已有多次公共危險之前
    科素行（累犯部分未重覆評價），有上開被告前案紀錄表附
    卷可憑，猶不知自我警惕，其明知酒精成分對人的意識及反
    應能力具有不良影響，酒後駕車對一般往來之公眾及駕駛人
    自身皆具有高度危險性，政府各相關機關對酒後駕車之危害
    性一再宣導，為時甚久，被告既非初犯，其對於酒後不得駕
    駛車輛之誡命應知之甚詳，詎被告竟於前案（110年12月6日
    ）遭查獲後，僅相隔短短20日，即再為本案犯行，且經測得
    之吐氣酒精濃度達每公升0.40毫克，其飲酒後之精神狀態及
    車輛駕控能力應已受到相當之影響，猶貿然騎乘普通重型機
    車上路，甚且，被告於途中已有不依規定駛入來車道之危險
    駕駛行為，被告所為，顯然枉顧自身及公眾往來之交通安全
    ，並已構成其他用路人生命、財產安全之危險，應嚴加非難
    ；然慮及被告所駕駛者為機車，所致生之往來危險較輕於駕
    駛大、小客貨車者，又未曾因此肇事，並無造成實害，兼衡
    以被告犯後坦承犯行，暨其之教育智識程度及家庭經濟生活
    狀況（見本院簡上卷第81頁）等一切情狀，量處如主文第2
    項所示之刑，以資懲儆。
五、末以，本案被告所為酒後駕車公共危險犯行，既經本院判處
    有期徒刑11月，已不符合刑事訴訟法第449條第3項規定得為
    簡易判決處刑之情形，除撤銷原判決外，並應依刑事訴訟法
    第452條規定適用通常程序自為第一審判決，被告、檢察官
    如不服本判決，仍得於法定期間內上訴於第二審管轄法院即
    臺灣高等法院臺中分院，併予敘明。　　　　　　　　　
據上論斷，應依刑事訴訟法第455條之1第1項、第3項、第364條
、第369條第1項前段、第299條第1項前段，修正前刑法第185條
之3第1項第1款、刑法第2項第1項前段、第47條第1項，刑法施行
法第1條之1第1項，判決如主文。
本案經檢察官黃鈺雯提起公訴及提起上訴，檢察官黃芝瑋到庭執
行職務。  　　　　
中　　華　　民　　國　　111 　年　　8 　　月　　31　　日
                  刑事第八庭  審判長法  官  高思大
　　　　　　　　　                  法  官  陳鈴香
              　　　　　　　　　    法  官  江文玉
以上正本證明與原本無異。
如不服本判決應於收受判決後20日內向本院提出上訴書狀，並應
敘述具體理由；其未敘述上訴理由者，應於上訴期間屆滿後20日
內向本院補提理由書（均須按他造當事人之人數附繕本）「切勿
逕送上級法院」。
                                    書記官  黃珮華
中　　華　　民　　國　　111 　年　　8 　　月　　31　　日
附錄論罪科刑法條
中華民國刑法第185條之3（修正前）
駕駛動力交通工具而有下列情形之一者，處2年以下有期徒刑，
得併科20萬元以下罰金：
一、吐氣所含酒精濃度達每公升零點二五毫克或血液中酒精濃度
    達百分之零點零五以上。
二、有前款以外之其他情事足認服用酒類或其他相類之物，致不
    能安全駕駛。
三、服用毒品、麻醉藥品或其他相類之物，致不能安全駕駛。
因而致人於死者，處3年以上10年以下有期徒刑；致重傷者，處1
年以上7年以下有期徒刑。
曾犯本條或陸海空軍刑法第54條之罪，經有罪判決確定或經緩起
訴處分確定，於五年內再犯第1項之罪因而致人於死者，處無期
徒刑或5年以上有期徒刑；致重傷者，處3年以上10年以下有期徒
刑。